臺灣新竹地方法院刑事判決
109年度交訴字第66號
公  訴  人  臺灣新竹地方檢察署檢察官
被      告  周德武


上列被告因公共危險案件，經檢察官提起公訴（109年度偵字第4
264號），被告於本院準備程序中，就被訴事實為有罪之陳述，
經法官告知簡式審判程序意旨，並聽取公訴人及被告之意見後，
本院合議庭裁定由受命法官獨任依簡式審判程序審理，並判決如
下：
    主      文
周德武犯駕駛動力交通工具發生交通事故致人傷害而逃逸罪，處
有期徒刑參月，如易科罰金，以新臺幣壹仟元折算壹日。
    事實及理由
一、本件犯罪事實及證據，除犯罪事實欄一、第5行關於「MQR-6
    951號」之記載應更正為「MQR-0658號」；證據並所犯法條
    欄一、編號1關於「警詢及」之記載應予刪除、編號3關於「
    現場相片（含行車紀錄器擷取相片）14張」之記載應更正為
    「現場相片（含行車紀錄器擷取相片）16張」外，餘均引用
    檢察官起訴書之記載（如附件）。
二、論罪科刑：
  ㈠新舊法比較：
　　被告周德武行為後，刑法第185條之4條文於民國110年5月28
    日修正公布，並自同年月30日生效施行，修正前刑法第185
    條之4規定：「駕駛動力交通工具肇事，致人死傷而逃逸者
    ，處1年以上7年以下有期徒刑」，修正後則規定：「駕駛動
    力交通工具發生交通事故，致人傷害而逃逸者，處6月以上5
    年以下有期徒刑；致人於死或重傷而逃逸者，處1年以上7年
    以下有期徒刑（第1項）。犯前項之罪，駕駛人於發生交通
    事故致人死傷係無過失者，減輕或免除其刑（第2項）」。
    此次修法係鑑於司法院釋字第777號解釋認為過去刑法第185
    條之4肇事逃逸罪有關「肇事」要件有違法律明確性原則，
    且刑度規定對情節輕微個案過苛而不符憲法罪刑相當原則，
    除將「肇事」之要件修正為「發生交通事故」，縱使駕駛動
    力交通工具發生交通事故致人死傷係無過失，其逃逸者，亦
    予以處罰，課以交通事故當事人應停留在現場向傷者或警察
    等有關機關表明身分，並視現場情形通知警察機關處理、協
    助傷者就醫、對事故現場為必要之處置等責任，以符合法律
    明確性原則；復依法益侵害之結果，分別規定致人傷害而逃
    逸者，處6月以上5年以下有期徒刑，致人於死或重傷而逃逸
    者，處1年以上7年以下有期徒刑；另就駕駛人於發生交通事
    故致人死傷係無過失之情形，設有減輕或免除其刑之規定，
    以合於憲法罪刑相當原則及比例原則之要求。經比較新舊法
    之結果，本件被告對於交通事故之發生有過失責任，而告訴
    人季士凱因本件交通事故受有起訴書犯罪事實欄所示之傷害
    ，依修正前規定應處1年以上7年以下有期徒刑；依修正後規
    定則處6月以上5年以下有期徒刑，自以修正後之規定較有利
    於被告，依刑法第2條第1項但書之規定，本件自應適用修正
    後刑法第185條之4之規定。　　
　㈡是核被告所為，係犯刑法第185條之4第1項前段之駕駛動力交
    通工具發生交通事故致人傷害而逃逸罪。
　㈢按犯罪之情狀顯可憫恕，認科以最低度刑仍嫌過重者，得酌
    量減輕其刑，刑法第59條定有明文。立法理由中指出：本條
    所謂「犯罪之情狀可憫恕」，自係指裁判者審酌刑法第57條
    各款所列事項以及其他一切與犯罪有關之情狀之結果，認其
    犯罪足堪憫恕者而言。再同為肇事逃逸者，其原因動機不一
    ，犯罪情節亦未必盡同，造成危害社會之程度自屬有異，法
    律科處此類犯罪，所設之法定最低本刑卻屬相同。衡諸本件
    車禍責任，被告發生交通事故後逕自駕車離開現場，固有不
    該，然其已然坦承犯行，且已與告訴人成立和解，並依和解
    條件給付新臺幣20,000元完畢，有109年5月4日偵訊筆錄及
    撤回告訴狀各1份在卷為憑（見偵卷第30頁反面、第32頁）
    ，其犯後態度尚稱良好；併參酌告訴人所受傷勢，認被告固
    因一時失慮致罹重典，然相較於其他肇事逃逸之行為人，肇
    事致人受傷嚴重、犯後始終否認犯行、拒絕賠償被害人者，
    犯罪情節實屬較輕，依被告犯罪之具體情狀及行為背景觀之
    ，確屬情輕法重，客觀上足以引起社會一般人之同情，縱宣
    告法定最低度之刑猶嫌過重，爰依刑法第59條規定酌減其刑
    。　
　㈣爰以行為人之責任為基礎，審酌被告發生交通事故導致告訴
    人受傷後，雖短暫停留查看，惟未採取任何必要之處置即逕
    自駕車離去，衡其所為實應非難；惟念其已坦承犯行，且已
    與告訴人成立和解，並已依和解條件給付完畢，業如前述，
    犯後態度尚稱良好；兼衡本案犯罪所生之危險、告訴人所受
    傷害之程度，暨被告自述高中肄業之教育程度及小康之家庭
    經濟狀況（見本院卷第45頁）等一切情狀，量處如主文所示
    之刑，並諭知易科罰金之折算標準。
據上論斷，應依刑事訴訟法第273條之1第1項、第299條第1項前
段、第310條之2、第454條第2項，判決如主文。
本案經檢察官吳志中提起公訴，檢察官孫立婷到庭執行職務。　
中　　華　　民　　國　　110 　年　　8 　　月　　13　　日
                  刑事第七庭    法  官  郭哲宏
以上正本證明與原本無異。
如不服本判決應於收受本判決後20日內向本院提出上訴書狀，上
訴書狀應敘述具體理由。上訴書狀未敘述上訴理由者，應於上訴
期間屆滿後20日內補提理由書狀於本院(均須按他造當事人之人
數附繕本 )「切勿逕送上級法院」。 
中　　華　　民　　國　　110 　年　　8 　　月　　13　　日
                                書記官  戴筑芸
附錄本案論罪法條：
中華民國刑法第185條之4第1項
駕駛動力交通工具發生交通事故，致人傷害而逃逸者，處6月以
上5年以下有期徒刑；致人於死或重傷而逃逸者，處1年以上7年
以下有期徒刑。
附件：
臺灣新竹地方檢察署檢察官起訴書
                                     109年度偵字第4264號
　　被　　　告　周德武　男　42歲（民國00年00月00日生）
　　　　　　　　　　　　住新竹縣○○鄉○○村○○街00巷
                          0弄0號
　　　　　　　　　　　　身分證統一編號：Z000000000號
上揭被告因肇事逃逸案件，已經偵查終結，認應提起公訴，茲將
犯罪事實及證據並所犯法條分敘如下：
　　　　犯  罪  事  實
一、周德武於民國109年1月24日下午4時20分許，駕駛車號：
　　000-0000號自用小客車，沿新竹縣湖口鄉勝利村光復北路由
    北往南方向行駛，本應遵守道路交通號誌之指示，並應暫停
    於停止線前，竟疏未注意及此，貿然超越停止線欲駛入與工
    業三路之岔路口，適有季士凱騎乘車號：000-0000號普通重
    型機車、沿工業三路依綠燈號誌東往西方向直行見狀，迅速
    緊急煞車而不慎向左倒地滑行進入前揭岔路口，並受有左肩
    挫傷、左前臂及雙手多處擦傷、左髖部挫傷、雙膝擦傷及左
    足擦傷等傷害（涉犯過失傷害部分，已和解，另為不起訴處
    分）。詎周德武明知渠已肇事，仍基於肇事逃逸之故意，僅
    停車察看一會兒，未採取適當之救護措施或報警處理以釐清
    肇事責任，逕行駕車逃逸，經警循線查獲。
二、案經季士凱訴由新竹縣政府警察局新湖分局報告偵辦。
　　　　證據並所犯法條
一、證據清單及待證事實：
編號 證據名稱 待證事實 1 被告周德武於警詢及偵查中不利於己之陳述 伊有於前揭時地駕車途經該處，但伊沒有與告訴人發生碰撞，且伊也沒有駛入該路口，沒有闖紅燈，是告訴人自己跌倒的之事實。 2 證人即告訴人季士凱於警詢及偵查中之指述 伊當時騎機車行經該路口，伊是綠燈，伊看見對方從路口駛出且沒有減速，伊便緊急煞車，但因當天下雨路滑，伊便倒地滑行受傷，伊，之後起身並走過去詢問該車駕駛並說要報警，對方卻說不關伊的事，就開車走了等事實。 3 職務報告、東元醫療社團法人東元綜合醫院診斷證明書、道路交通事故現場圖、道路交通事故調查報告表（一）（二）、舉發違反道路交通管理事件通知單、撤回告訴狀、車輛詳細資料報表、現場相片（含行車紀錄器擷取相片）14張 被告駕駛行為有過失，而告訴人撤回過失傷害告訴，被告確有肇事逃逸之犯行，是被告前揭所辯，不能採信。 
二、核被告所為，係犯刑法第185條之4之交通肇事致傷逃逸罪嫌
    。
三、依刑事訴訟法第251條第1項提起公訴。
　　此　致
臺灣新竹地方法院
中　　華　　民　　國　　109 　年　　5 　　月　　7 　　日
                            檢察官  吳  志  中
本件證明與原本無異
中　　華　　民　　國　　109 　年　　5 　　月　　20　　日
                            書記官  陳  志  榮